臺灣士林地方法院刑事裁定　　　　　　　　　　　　　　九十年度自字第二八九號
　　自　訴　人　乙○○
　　被　　　告　甲○○
右列被告因侵占案件，經自訴人提起自訴，本院裁定如左：
    主  文
自訴駁回。
    理  由
一、自訴意旨如附件自訴狀所載。
二、按法院或受命法官於自訴案件第一次審判期日前訊問及調查結果，如認為案件有
    刑事訴訟法第二百五十二條至第二百五十四條之情形者，得以裁定駁回其自訴，
    同法第三百二十六條第三項定有明文。又按刑法上之侵占罪，以意圖為自己或第
    三人不法之所有，而擅自處分自己持有他人之物，即變更持有之意思為不法所有
    之意思，為其構成要件。至於債務人於債之關係成立後，如有未依債之本旨履行
    民事債務之情形，在一般社會經驗上可能之原因甚多，縱令是出於惡意不為履行
    ，苟無足以證明其在債之關係發生時，自始即具有不法所有意圖之積極證據，亦
    僅能令負民事之遲延給付責任，依刑事訴訟法第一百五十四條之規定，尚不得據
    此債信違反之客觀事態，而推定債務人原有侵占之犯意。易言之，依民事法律行
    為成立債之關係者，在債權人與債務人之間，根據一般交易之常態，恒不待對造
    當事人另為表示，當然期待他方依誠信原則履行，此觀諸民法第二百十九條規定
    意旨自明，不生因他方表示必將履約而陷於錯誤之問題。故以債務不履行之客觀
    結果，推斷違約當事人是否同時涉嫌侵占犯罪之情形，除非被告已自白具有犯意
    ，或依其他積極證據足認被告確係假藉民事違約手段從事刑事詐欺行為外，尚不
    得以債務人曾經申明依約履行，事後卻未如約給付遽指其施行欺罔而謀取不法利
    益或侵占其持有之物。
三、本件自訴人自訴被告涉有上開罪嫌，係以被告向自訴人承租該部營業小客車後，
    自九十一年四月十日向自訴人承租計程車，租金每三日為一期，迄九十年十月十
    六日起即未繳納租金，自訴人於九十年十二月十四日，將該部計程車取回，積欠
    租車款計新臺幣（下同）五萬餘元後及卷附之契約書執論據，訊據被告固坦承積
    欠租車款，惟堅決否認有侵占罪嫌，辯稱：伊因經濟困難，故未清償，伊已當庭
    與自訴人達成和解，繳納租金四萬元，清償完畢等語，經查：被告業已於九十年
    十二月十四日將該部計程車返還予自訴人，並且於九十一年七月十日審理中，當
    庭與自訴人達成和解，繳納租金四萬元，清償完畢，自訴人已不願追究等語，業
    據自訴人於本院自承在卷，並經本院載明筆錄可稽，顯見被告逾期未返還該部汽
    車及積欠自訴人租金，係屬事出有因，被告之行為應屬民事債務糾葛，核與詐欺
    及侵占罪之構成要件不該當，自難率斷被告有侵占犯行。此外復查無其他積極證
    據足資證明被告有何侵占犯行，是被告犯罪嫌疑不足，有刑事訴訟法第二百五十
    二條第十款之情形，依照首揭規定，本件自訴應予駁回。
據上論斷，應依刑事訴訟法第三百二十六條第三項、第二百五十二條第十款裁定如主
文。
中      華      民      國      九十一      年      八      月    七    日
                                    臺灣士林地方法院刑事第一庭
                                        法  官  蔡  明  宏
右正本證明與原本無異。
如不服本裁定，應於裁定送達後五日內，向本院提出抗告狀。
                                        書記官  陳  漢  朝
中      華      民      國      九十一      年      八      月   十三   日
